【裁判字號】    95,交聲,241
【裁判日期】    951123
【裁判案由】    違反道路交通管理處罰條例聲明異議
【裁判全文】
臺灣新竹地方法院交通事件裁定         95年度交聲字第241號
原處分機關  交通部公路總局新竹區監理所新竹市監理站
異  議  人  甲○○
即受處分人
上列異議人因違反道路交通管理處罰條例案件，對於交通部公路
總局新竹區監理所新竹市監理站中華民國95年8月9日竹監新三字
第裁51-E00000000號所為之違反道路交通管理事件裁決處分，聲
明異議，本院裁定如下
    主  文
異議駁回。
    理  由
一、按受處分人，不服第 8條主管機關所為之處罰，得於接到裁
    決書之翌日起20日內，向管轄地方法院聲明異議，又交通法
    庭認為聲明異議無理由者，應以裁定駁回之，道路交通管理
    處罰條例第87條第 1項、道路交通案件處理辦法第19條分別
    定有明文。次按，汽車駕駛人飲用酒類或其他類似物後其吐
    氣所含酒精濃度超過每公升0.25毫克者，不得駕車；又汽車
    駕駛人，駕駛汽車經測試檢定酒精濃度超過規定標準者，處
    新臺幣（下同）15,000元以上60,000元以下罰鍰，並當場移
    置保管其車輛及吊扣其駕駛執照1 年，道路交通安全規則第
    114條第2款、道路交通管理處罰條例第35條第1項第1款分別
    定有明文。
二、再按，道路交通管理處罰條例所定罰鍰、吊扣證照、記點之
    裁罰，本屬行政罰之性質（參照行政罰法第1條、第2條亦將
    罰鍰、吊扣證照、記點之處分均定為行政罰），是以交通違
    規事件之裁罰，性質上屬於交通行政主管機關本於職權就公
    法上具體事件所為之決定而對外直接發生法律效果之單方行
    政行為；關於其新舊法之適用，參照民國94年2月5日公布施
    行之行政罰法第5 條規定：「行為後法律或自治條例有變更
    者，適用行政機關最初裁處時之法律或自治條例。但裁處前
    之法律或自治條例有利於受處罰者，適用最有利於受處罰者
    之規定」之意旨，應認關於交通違規案件之處罰，仍有「從
    新從輕原則」之適用。至此所謂「裁處時」，依最高行政法
    院89年9月份第1次庭長法官聯席會議決議意旨略謂：「依修
    正理由說明，包括訴願、再訴願及行政訴訟之決定或判決」
    ，則在行政法院，原則上應適用其作成決定或判決時之法律
    ，僅於修正前之法律較有利時，始例外適用修正前之法律。
    本院雖非行政法院，但因係依法就受處分人對於交通裁決所
    提出之聲明異議而為審理，與行政法院就受處分人對於行政
    處分提起行政訴訟而為審理之地位相似，自應比附援引同一
    法理而為適用，故仍應有「從新從輕原則」之適用。經查：
(一)、道路交通管理處罰條例第35條第1項第1款規定，前於94年12
    月28日修正，經行政院於95年6月23日以院臺交字第0950087
    685 號命令發布，自95年7月1日起施行，惟該條項款規定之
    內容，與修正前之內容並無不同，經比較新舊法後，認為原
    規定並未更有利於受處分人。
(二)、再者，依修正前違反道路交通管理事件統一裁罰基準表規定
    ，就「駕駛人其吐氣所含酒精濃度超過每公升0.55毫克以上
    」者，如期限內繳納或到案聽候裁決，裁罰『新臺幣49,500
    元』；至修正後裁罰基準表之規定，就「駕駛人其吐氣所含
    酒精濃度超過每公升0.55毫克以上」者，如期限內繳納或到
    案聽候裁決，裁罰『新臺幣49,500元』，比較新舊法後，修
    正前裁罰基準表規定並無有利於受處分人。
(三)、是以，經新、舊法整體比較適用結果，修正前道路交通管理
    處罰條例第35條第1項第1款暨違反道路交通管理事件統一裁
    罰基準表之規定，並無有利於受處分人，依上揭說明，故本
    件應適用裁決時即修正後道路交通管理處罰條例暨道路交通
    管理事件統一裁罰基準表等規定處理，先予敘明。
三、本件原處分機關處分意旨略以：聲明異議異議人即受處分人
    甲○○駕駛車牌號碼HLR-305號重型機車，於95年6月27日18
    時許，行經新竹市○○路○段處，為新竹市警察局以違反道
    路交通管理處罰條例第35條第1項第1款規定，當場填掣竹市
    警交字第E00000000號交通違規通知單，舉發其因「酒後駕
    車經酒測值為0.98毫克超過禁駛」之違規，原處分機關即交
    通部公路總局新竹區監理所新竹市監理站乃據以於95年8月9
    日以竹監新三字第裁51-E00000000號裁決書裁處異議人罰鍰
    45,0 00元。
四、異議人聲明異議意旨略以：依據95年2月5日施行之行政罰法
    明定有「一罪不二罰」之規定，聲明異議人即受處分人本件
    違規之行為，另經臺灣新竹地方法院檢察署檢察官為緩起訴
    處分確定，並依約履行繳交20,000元予財團法人現代婦女教
    育基金會，查異議人所支付之20,000元緩起訴處分金，已顯
    有「處罰」之警惕效果，原處分機關未予撤銷竹市警交字第
    E00000000號交通違規通知單，而另逕裁處異議人罰緩45,00
    0 元，顯與前述行政罰法「一罪不二罰」之規定不符，爰依
    法聲明異議請求撤銷原處分等語。
五、經查：
(一)、按緩起訴者乃附條件的不起訴處分，亦即是不起訴的一種，
    此觀諸刑事訴訟法第 256條規定自明。檢察官為緩起訴處分
    時依刑事訴訟法第253條之2 第1項規定對被告所為之指示及
    課予之負擔，係一種特殊的處遇措施，並非刑罰。因此，刑
    事案件經檢察官為緩起訴處分確定後，宜視同不起訴處分確
    定，依行政罰法第26條第 2項規定，得依違反行政法上義務
    規定裁處之（94年 7月28日法務部行政罰法諮詢小組第一次
    會議紀錄見解參照）。
(二)、第按「違反行政法上義務而受罰鍰、沒入或其他種類行政法
    罰之處罰時，適用本法。但其他法律有特別規定，從其規定
    」、「本法所稱其他種類行政罰，指下列裁罰性之不利處分
    ：一、限制或禁止行為之處分：…吊扣證照…」、「一行為
    同時觸犯刑事法律及違反行政法上義務規定者，依刑事法律
    處罰之。但其行為應處以其他種類行政罰或得沒入之物而未
    經法院宣告沒收者，亦得裁處。前項行為如經不起訴處分或
    為無罪、免訴、不受理、不付審理之裁判確定者，得依違反
    行政法上義務規定裁處之」，「本法自公布後 1年施行」，
    94年2月5日總統公布之行政罰法第 1條、第2條第1項、第26
    條及第46條分別定有明文，故而，行政罰法業已於95年2月5
    日生效施行。而本件異議人上開遭裁處行政罰鍰45,000元之
    酒駕行為係在行政罰法生效施行後，固應適用上開行政罰法
    之規定，惟查，異議人上開於95年6月27日酒醉駕車之同一
    事實，雖經警以犯公共危險罪嫌移送臺灣新竹地方法院檢察
    署檢察官偵辦，然業已經該署檢察官命異議人向指定之公益
    團體支付一定之金額後，另為緩起訴處分確定在案，此有臺
    灣新竹地方法院檢察署95年6月29日95年度速偵字第1162 號
    緩起訴處分書、財團法人現代婦女教育基金會郵政劃撥儲金
    存款收據各乙份在卷可稽。證諸前述，異議人上述酒後駕車
    違規之行為，並未據檢察官提起公訴而經法院判決有罪，即
    尚未經以刑事法律處罰，從而，自不得認異議人違反行政法
    上義務，應依行政罰法第26條第1 項前段規定，逕依刑事法
    律處罰之，而不再依上開道路交通管理處罰條例等規定裁罰
    之，職是，異議人上開所辯無法據之為其有利之認定甚明。
(三)、綜上，本件異議人於上揭時、地，駕駛機車酒精濃度超過規
    定標準（超過0.55毫克以上），原處分機關認依前揭道路交
    通管理處罰條例第35條第1項第1款、違反道路交通管理事件
    統一裁罰基準表等規定，對異議人裁處45,000元之罰鍰，認
    事用法核無違誤，聲明異議意旨請求撤銷原裁決，為無理由
    ，應予駁回。
六、據上論斷，應依道路交通案件處理辦法第19條、裁定如主文
    。
中    華    民    國    95    年    11    月    23    日
                  交通法庭法  官  楊數盈
以上正本證明與原本無異。
如不服本裁定，應於裁定送達後 5日內向本院提出抗告狀。
                          書記官  謝國聖
中    華    民    國    95    年    11    月    23    日


司法院資訊處製作；財團法人民間司法改革基金會備份。
